臺灣臺北地方法院民事判決
111年度訴字第1574號
原      告  中國信託商業銀行股份有限公司


法定代理人  利明献  
訴訟代理人  林志淵  
            徐子傑  
            官小琪  
被      告  黃麗娟地政士(即被繼承人宋希聖之遺產管理人)

上列當事人間給付簽帳卡消費款等事件，本院於民國111年7月19
日言詞辯論終結，判決如下：
    主      文
被告應於管理被繼承人宋希聖之遺產範圍內給付原告新台幣1,70
4,529元，及如附表所示之利息。
訴訟費用由被告管理被繼承人宋希聖之遺產範圍內負擔。
    事實及理由
甲、程序部分：
一、按當事人得以合意定第一審管轄法院。但以關於由一定法律
    關係而生之訴訟為限。前項合意，應以文書證之，民事訴訟
    法第24條定有明文。本件依兩造所訂信用卡約定條款第28條
    、個人信用貸款約定書第10條第2項，合意以本院為管轄第
    一審法院，故本院就本件訴訟自有管轄權。
二、次按訴狀送達後，原告不得將原訴變更或追加他訴。但請求
    之基礎事實同一、擴張或減縮應受判決事項之聲明者，不在
    此限，民事訴訟法第255條第1項第2款、第3款定有明文。查
    原告起訴狀所載應受判決事項之聲明第一項原為「被告應於
    管理被繼承人宋希聖之遺產範圍內給付原告新台幣（下同）
    1,705,376元，及如附表所示之利息。」，嗣於民國111年7
    月7日以民事陳報狀就信用卡部分主張「被告於繳款截止日1
    10年4月13日之該期帳單為最後一次新增消費60,293元，後
    續即未再新增消費或繳款，尚餘173,391元未清償(捨棄其他
    費用847元後之金額)，164,662元為消費款，其中本金44,56
    9元以年息11.26%計算、其中本金120,093元以年息15%計算…
    」（卷第235頁），並於111年7月19日言詞辯論期日主張「
    就聲明一部分減縮請求本金847元，請求金額為173,391元，
    合計為174,238元，起息利率部分不變」（卷第243頁），經
    核其聲明之變更，請求之基礎事實並未改變，且請求金額之
    變更，亦屬減縮應受判決事項聲明之情形，揆諸前揭規定，
    核無不合，應予准許。
三、本件被告經合法通知未於言詞辯論期日到場，核無民事訴訟
    法第386條各款所列情形，爰依原告之聲請，由其一造辯論
    而為判決。
乙、實體部分：
一、原告起訴主張：
  ㈠被繼承人宋希聖於民國98年4月1日與原告成立信用卡使用契
    約，領用信用卡卡號0000000000000000、0000000000000000
    、0000000000000000之信用卡(信用卡卡號000000000000000
    0為帳單分期之虛擬卡號)，約定被告領用系爭信用卡後，即
    得於各特約商店記帳消費，但就使用系爭信用卡所生之債務
    ，對原告負全部給付責任，詎被告使用上開信用卡至110年4
    月13日累計積欠消費記帳173,391元(其中164,662元為消費
    款，消費款其中本金44,569元以年息11.26%計算、其中本金
    120,093元以年息15%計算，8,729元為循環利息)，及自110
    年4月14日起至清償日止，按年息15%、11.26%計算之利息已
    經屆期迄未清償。
  ㈡被繼承人宋希聖另於106年5月24日向原告借款500,000元，約
    定自106年5月24日起分期清償，利息採機動利率計算，倘未
    按期繳納利息或償還本金或攤還本息，即喪失期限利益，其
    債務視為全部到期。詎被告自109年11月23日即未再清償，
    依約其債務已視為全部到期，被告尚積欠借款金額291,358
    元，及自109年11月24日起至清償日止，按年息9.29%計算之
    利息迄未清償。
  ㈢被繼承人宋希聖另於108年5月28日向原告借款1,460,000元，
    約定自108年5月28日起分期清償，利息採機動利率計算，倘
    未按期繳納利息或償還本金或攤還本息，即喪失期限利益，
    其債務視為全部到期。詎被告自109年11月13日即未再清償
    ，依約其債務已視為全部到期，被告尚積欠借款金額1,239,
    780元，及自109年11月14日起至清償日止，按年息9.59%計
    算之利息迄未清償。
  ㈣被繼承人宋希聖上開三筆債務均未按期清償，依約其債務均
    已視為全部到期，而宋希聖已於109年11月25日死亡，被告
    黃麗娟地政士為其遺產管理人，為此爰依信用卡及消費借貸
    契約之法律關係提起本訴，請求被告在管理被繼承人宋希聖
    之遺產範圍內就宋希聖之債務負擔清償責任，爰聲明如主文
    第一至三項所示。
二、被告則以：
　㈠本金部分，未清償之金額不爭執。
　㈡利息部分，不同意原告請求，主張利率過高。
　㈢原告起訴狀表明被繼承人宋希聖之欠款，均自109年11月下旬
    後即未繳息，合理推測係因其死亡而又未有繼承人承認繼承
    所致，滯納本金及利息實非得以，依民法第227條之2規定主
    張有情事變更，且債務人宋希聖已於109年11月25日死亡，
    繼承人已全部拋棄繼承，由利害關係人向台灣新北地方法院
    聲請指定遺產管理人，此有台灣新北地方法院110年度司繼
    字第1734、2216、2672號裁定選任被告黃麗娟地政士為其遺
    產管理人，依照遺產管理人之職務，清償債權也必須在公示
    催告有無債權人、受遺贈人之期間屆滿後，才得以按各債權
    之債權比例受償，主張原告請求之利息應予以駁回。
　㈣並聲明：原告之訴及假執行聲請均駁回。
三、得心證之理由：
　㈠經查，原告主張上開事實，業據其提出與所述相符之信用卡
    申請書暨約定條款、持卡人計息查詢、繳款利息減免查詢、
    客戶消費明細表、信用貸款申請書暨約定書、放款帳戶利率
    查詢、放款歸戶還款交易明細等文件為證。而被告雖就利息
    部分主張利率過高等語，但原告請求之信用卡及借款利息為
    15%、11.26%、9.29%、9.59%，並未逾民法第205條規定之利
    息16%，且核與一般銀行業者信用卡及借貸契約之約定利息
    相符，衡諸債務人如不按期還款時，原告勢須支付管理、催
    收等費用，並造成原告不能收回借款喪失之期待利益，應認
    本件利息之約定並無過高情事，被告此部分所辯，並非有據
    。
  ㈡再者，民法第227條之2所稱情事變更，係指債之關係成立後
    ，其成立當時之環境或基礎有所變動而言。次查因情事變更
    而增、減其給付或變更其他原有之效果，應斟酌當事人因情
    事變更，一方所受不相當之損失，他方所得不預期之利益，
    及其他實際情形，為公平之裁量。此有最高法院94年度台上
    字第898號判決可資參照。而本件乃係因債務人即被繼承人
    宋希聖於109年11月25日死亡，但是被告並未就被繼承人宋
    希聖與原告成立消費借貸契約之後，當時之環境或基礎有所
    變動之證據，且雙方之信用貸款約定書第6條就利息部分之
    約定，係以原告定儲利率指數加碼年息8.5%機動計算，因此
    足見雙方約定之利率亦隨原告定儲利率指數調整而有增減，
    並無使債務人受不相當之損失或原告得到不預期利益情形，
    況且，原告亦以就違約金847元之部分減縮請求，因此被告
    請求依情事變更原則減少其應為之給付，亦非有據。
  ㈢從而，原告依信用卡契約及信用貸款契約之法律關係請求被
    告給付如主文第一項所示之金額及如附表所示之利息，為有
    理由，應予准許。
四、訴訟費用負擔之依據：民事訴訟法第78條
中　　華　　民　　國　　111 　年　　8 　　月　　2 　　日
                  民事第一庭    法　官　蘇嘉豐
以上正本係照原本作成。
如對本判決上訴，須於判決送達後20日內向本院提出上訴狀。如
委任律師提起上訴者，應一併繳納上訴審裁判費。
中　　華　　民　　國　　111 　年　　8 　　月　　2 　　日
                                書記官　陳靜